【裁判字號】    96,訴,7313
【裁判日期】    970625
【裁判案由】    損害賠償等
【裁判全文】
臺灣臺北地方法院民事裁定              96年度訴字第7313號
證      人  甲○○
上列受罰人因原告丙○○與被告教育部、乙○○間請求損害賠償
等事件為證人而不到場，本院裁定如下：
    主  文
甲○○處罰鍰新台幣萬元。
    理  由
一、按證人受合法之通知，無正當理由而不到者，法院得以裁定
    處新臺幣30,000元以下之罰鍰，證人已受前項裁定，經再次
    通知，仍不到場者，得再處新臺幣60,000元以N下之罰鍰，
    並得拘提之，民事訴訟法第303條第1項、第2項定有明文。
二、本院受理前開事件，受罰人為證人，經通知於97年6月25日
    到場應訊，該受罰人已於97年5月15日收到通知，有卷附送
    達證書可憑。
三、受罰人並無正當理由，竟不到場，亦未提出有正當理由不到
    場之事證供本院審酌。雖受罰人於97年6月17日以書面陳述
    部分證詞，但查：
    (一)按，經兩造同意者，證人亦得在法院外以書狀為陳述，民
      事訴訟法第305條第3項定有明文。今證人甲○○未經兩造
      同意，逕以書面陳述，難謂符合前開規定。
    (二)又按，證人以書狀陳述者，其具結應於結文內記載係據實
      陳述並無匿、飾、增、減，如有虛偽陳述，願受偽證處罰
      等語，並簽名，民事訴訟法第313條之1定有明文。今證人
      甲○○未到庭具結，其書面證詞亦難採認。
    (三)本院傳訊證人甲○○到庭，旨在究明其擔任教育部長期間
      ，因原告認為伊參加宜蘭大學校長遴選過程中，遭遴選委
      員以性別歧視之用語詢之，其主張包含遴選之過程及遴選
      之結果有違反性別工作平等法第26條及第29條情事。因該
      進用結果與證人甲○○有關，自有傳訊證人甲○○到庭瞭
      解該進用結果相關事實之必要，且關於該事實之調查，原
      、被告及本院均得依法對之訊問，證人自不得主觀上認為
      是否應到庭作證或是否得以書面證詞代替到庭為據。
    (四)今證人既受合法通知，無正當理由拒不到庭，且其現非被
      告之法定代理人之身份，本院亦以證人之身份傳訊之。爰
      審酌：
      1.證人曾為教育部長，當知其言行仍對社會大眾有示範之
        性質，其對於依法有作證義務之事又無正當理由拒絕到
        庭，就情節而言，應較一般民眾無正當理由拒不到庭作
        證之情節為重大。
      2.本案事涉其進用宜蘭大學校長案之過程與結果，有無違
        反性別工作平等法之事。而兩性平等之議題，在教育上
        ，甚為重要。證人既曾為教育部長，對此事自應慎重，
        不應輕忽，尤在證人如認為並無違反兩性平等法之情事
        ，更應到庭說明始末，然證人無正當理由拒絕之，僅以
        一紙書面陳述代之，本院認為違反證人到庭義務之情節
        重大。
      3.綜上，本院審酌證人未到庭之情節程度，認為應罰新臺
        幣3萬元為適當。並訂97年7月9日上午10時再傳證人甲
        ○○到庭，如證人無正當理由仍拒不到庭，再處新臺幣
        60,000元以N下之罰鍰，並拘提之，附此敘明。
四、爰依首開法條，裁定如主文。
中    華    民    國    97    年    6     月    25    日
                  民事第四庭  法  官    趙子榮
以上正本係照原本作成。
如對本裁定抗告須於裁定送達後10日內向本院提出抗告狀，並繳
納抗告費新臺幣1,000元。
中    華    民    國    97    年    6     月    25    日
                              書記官    江虹儀


司法院資訊處製作；財團法人民間司法改革基金會備份。
